臺灣彰化地方法院刑事判決
109年度交訴字第111號
公  訴  人  臺灣彰化地方檢察署檢察官
被      告  陳天輝


            鄭昆明


上列被告因過失致死案件，經檢察官提起公訴（109年度偵字第5
800號、109年度偵字第5254號）及移送併辦（109年度偵字第105
42號），被告於準備程序中就被訴事實為有罪之陳述，經告知簡
式審判程序之旨，並聽取公訴人、被告之意見後，本院裁定改依
簡式審判程序審理，判決如下：
     主    文
陳天輝、鄭昆明各犯過失致人於死罪，陳天輝處有期徒刑捌月、
鄭昆明處有期徒刑拾月。均緩刑貳年。
     犯罪事實
一、陳天輝於「名倫護理之家」擔任司機，其於民國109年1月9
    日上午8時32分許，駕駛車牌號碼000-0000號租賃小客車(由
    「名倫護理之家」向「日盛全台通小客車租賃股份有限公司
    」承租使用），搭載鄭胡桂花、莊柳劔、蘇詹月香、莊楊說
    、陳善吉等5人（鄭胡桂花等5人平日均住在「名倫護理之家
    」，案發時鄭胡桂花等人均係坐在輪椅上，與輪椅一同進入
    上開租賃小客車後方空間，再以束帶等物品將輪椅固定在該
    租賃小客車內），沿彰化縣溪州鄉綠筍路由北往南方向行駛
    ，行至綠筍路與新生巷之無號誌交岔路口處時，原應注意車
    輛行經無號誌交岔路口時，應注意車前狀況，並隨時採取必
    要之安全措施，而依當時情況，又無任何不能注意之情事，
    竟疏未注意，貿然前行；適有鄭昆明駕駛車牌號碼0000-00
    號自用小客車，沿新生巷由東往西方向行駛至上開交岔路口
    ，其應注意當時為左方車，行經無號誌交岔路口，應先減速
    慢行，作隨時停車之準備，且左方車應暫停讓右方車先行，
    而依當時情形，又無不能注意之情事，竟疏未注意，貿然進
    入上開交岔路口，2車因而發生碰撞，致：㈠鄭胡桂花因而受
    有顏面處多處撕裂傷、右側髖臼骨折、及右側遠端股骨骨折
    、左側近端及遠端股骨骨折、右側遠端橈骨骨折、左側橈骨
    骨幹骨折等傷害，經緊急送醫治療，仍因傷勢過重而於同日
    上午11時許因創傷性休克死亡。㈡莊柳劔因而受有創傷性硬
    腦膜下出血及蛛網膜下腔出血、下頷骨骨折、第二頸椎骨折
    、左手撕裂傷等傷害，經送醫住院治療，仍於同年1月22日
    凌晨4時許，因上開顱內出血、顱頸損傷導致呼吸衰竭死亡
    。㈢陳善吉因而受有雙側創傷性硬腦膜下出血、腰椎骨折、
    左側髕骨閉鎖性骨折、左側橈骨頭移位閉鎖性骨折、臉部擦
    傷及挫傷、右側膝部挫傷及擦傷、左側肘部擦傷及挫傷、左
    側足部擦傷及挫傷（對陳天輝提告部分經撤回告訴）等傷害
    （蘇詹月香、莊楊說受傷部分均經撤回告訴）。
二、案經陳善吉之配偶莊素琴訴由彰化縣警察局北斗分局報告；
    經鄭胡桂花之子鄭忠欽、莊柳劔之子莊順育告訴及臺灣彰化
    地方檢察署檢察官相驗簽分偵查起訴。
     理    由
一、認定事實之證據及理由：
　㈠上揭犯罪事實，業據被告陳天輝、鄭昆明於本院準備程序、
    審理中坦白承認，復有道路交通事故現場圖、道路交通事故
    調查報告表、車禍現場照片、車牌號碼000-0000號租賃小貨
    車於案發時之座乘資料圖、該租賃小貨車之行車紀錄器影像
    畫面照片、診斷證明書、車牌號碼000-0000號租賃小客車之
    車號查詢汽車車籍、車牌號碼0000-00號自用小客車之車號
    查詢汽車車籍、彰化縣警察局北斗分局刑案現場勘察報告、
    現場蒐證照片、彰化基督教醫院醫院法醫參考病歷資料（被
    害人鄭胡桂花部分）、秀傳醫院法醫參考病歷摘要（被害人
    莊柳劔部分）、相驗屍體證明書、檢驗報告書等在卷為憑，
    並經本院於準備程序中當庭勘驗租賃小貨車之行車紀錄器影
    像，製有勘驗筆錄在卷可查，足認被告2人之自白均與事實
    相符而得採信。
　㈡按汽車行至無號誌之交岔路口，同為直行車或轉彎車者，左
    方車應暫停讓右方車先行，道路交通安全規則第102條第1項
    第2款定有明文。被告2人均考領得駕駛執照、被告陳天輝甚
    至以開車為業，上開規定當為其所明知，其駕駛車輛自應注
    意遵守上開規定。又依前揭道路交通事故調查報告表顯示，
    案發當時天候晴，日間有自然光線，柏油路面乾燥無缺陷，
    無障礙物，視距良好，從本院勘驗行車紀錄器所示之結果，
    附近亦均無任何車輛，故兩車在接近路口時，即可清楚見另
    一路口有車輛即將通行，而均無任何不能注意之情事，被告
    鄭昆明駕駛自用小客車，行到上開路口，左方車未暫停讓右
    方車先行，被告陳天輝駕駛租賃小客車，行到上開路口，未
    減速慢行，兩車因而發生碰撞，被告2人自有過失，此情經
    檢察官於偵查中送交通部公路總局臺中區監理所彰化縣區車
    輛行車事故鑑定會鑑定結果，亦認被告鄭昆明駕駛自用小客
    車，行至無號誌交岔路口，左方車未暫停讓右方車先行，為
    肇事主因；被告陳天輝駕駛租賃小客車，行至無號誌交岔路
    口，疏未減速慢行，作隨時停車之準備，為肇事次因，有該
    會鑑定意見書在卷。是如被告2人駕車得以提高警覺，行經
    無號誌之交岔路口時均減速慢行，確認路口無來車後方予通
    行，則本件車禍當不致發生，被害人鄭胡桂花、莊柳劔亦不
    致發生傷重死亡之結果，陳善吉（僅就被告鄭昆明部分，蘇
    詹月香、莊楊說受傷部分，均已對2人撤回告訴）亦不致於
    受此傷害。益見被告2人上開過失行為與被害人鄭胡桂花、
    莊柳劔傷重死亡、告訴人陳善吉受傷之結果間，具有相當因
    果關係。
　㈢綜上所述，被告2人前揭自白與事實相符，本案事證業臻明確
    。被告陳天輝過失致死，被告鄭昆明過失致死、過失傷害之
    犯行均堪以認定，均應依法論科。
二、論罪科刑：
  ㈠核被告陳天輝所為，係犯刑法第276條之過失致死罪；被告鄭
    昆明所為，係犯刑法第276條之過失致死罪及刑法第284條前
    段之過失傷害罪。被告2人各以1次駕車之過失行為，導致被
    害人鄭胡桂花、莊柳劔2人死亡、被告鄭昆明另造成告訴人
    陳善吉受傷，被告鄭昆明係一行為犯2個過失致死、1個過失
    傷害罪名，被告陳天輝係一行為犯2個過失致死，為想像競
    合犯，各應依刑法第55條之規定，從一重之過失致死罪處斷
    。
  ㈡被告2人於肇事後，均於具有偵查犯罪權限之機關或個人發覺
    其本件犯行前，即向到現場處理之員警坦承為肇事者之事實
    ，有彰化縣警察局道路交通事故肇事人自首情形紀錄表1份
    在卷可按，其嗣並接受裁判，乃符合刑法第62條前段自首規
    定之要件，依該規定，各減輕其刑。　　
  ㈢爰審酌被告2人駕車疏於注意，肇致本件車禍事故發生，造成2名被害人死亡，鄭昆明另造成陳善吉受傷，且傷勢嚴重，所生危害均非輕。而審酌本件被告鄭昆明為左方車，未暫停讓右方車之陳天輝先行，就本件肇事因素之責任較大，然而被告陳天輝本身受僱於該養護中心之司機，知悉車上載送多5名長者，更應提高其注意義務，謹慎注意小心駕駛；另審酌被告2人均坦承犯行之犯後態度，且從本案發生後，長達2年之期間，被告2人均積極與被害人家屬及告訴人和解，其中被告鄭昆明分別於109年9月10日與被害人莊柳劔之家屬（本院卷第71頁）、於109年9月24日與鄭胡桂花之家屬（本院卷第87頁）達成和解；被告陳天輝分別於109年12月7日與被害人莊柳劔之家屬（本院卷第111頁）、於109年9月24日與鄭胡桂花之家屬（本院卷第89頁）等情，有調解筆錄在卷可證；暨考以被告鄭昆明國中畢業之學歷、務農（在芭樂場打零工），被告陳天輝高職畢業之學歷、擔任司機、與妻子育有兩名子女等一切情狀，量處如主文所示之刑。
三、末查，被告陳天輝前未曾受有期徒刑以上刑之宣告、被告鄭
    昆明前因故意犯罪受有期徒刑以上刑之宣告，執行完畢或赦
    免後，5年以內未曾因故意犯罪受有期徒刑以上刑之宣告（
    被告鄭昆明雖曾有犯罪紀錄，然為財產犯罪，且已為40年前
    之案件），有臺灣高等法院被告前案紀錄表在卷可按。本案
    被告2人一時疏忽肇事致使2名被害人身故、被告鄭昆明另造
    成陳善吉受傷，均直承犯行，亦長達2年之期間不斷與被害
    人家屬及告訴人和解（僅被告鄭昆明尚未與被害人陳善吉成
    立調解），是以，本院斟酌上情，認被告2人經此偵審教訓
    當知戒慎而無再犯之虞，併予宣告緩刑，以啟自新。
四、不另為不受理之諭知：
　㈠公訴意旨另以：被告2人上開過失駕車行為，另造成告訴人蘇
    詹月香因而受有左側腓骨幹斜裂非移位閉鎖性骨折、頭皮撕
    裂傷、上唇內側撕裂傷、臉部擦傷、雙側膝部擦傷、雙側小
    腿部擦傷、頭部挫傷、頸部挫傷、前胸壁挫傷、雙側手肘挫
    傷、雙側手部挫傷、雙側小腿挫傷等傷害；告訴人莊楊說因
    而受有右側股骨頭及髖臼骨折與脫臼、左側股骨轉子間骨折
    、左側橈尺骨骨折、雙側髖臼骨折、頭部外傷等傷害；被害
    人陳善吉（由其配偶莊素琴提出告訴）因而受有雙側創傷性
    硬腦膜下出血、腰椎骨折、左側髕骨閉鎖性骨折、左側橈骨
    頭移位閉鎖性骨折、臉部擦傷及挫傷、右側膝部挫傷及擦傷
    、左側肘部擦傷及挫傷、左側足部擦傷及挫傷等傷害等情，
    應認被告2人涉犯過失傷害罪嫌等情。
  ㈡公訴意旨認被告2人所涉刑法第284條前段之過失傷害罪嫌，
    依同法第287條前段之規定，須告訴乃論。茲被告陳天輝已
    與於110年11月4日與陳善吉（本院卷第219、305頁）、於11
    0年3月9日與莊楊說（本院卷第141、139頁）、111年2月10
    日與蘇詹月香（本院卷第259、257頁）分別成立調解；被告
    鄭昆明則於110年3月9日與莊楊說（本院卷第145、143頁）
    、111年2月10日與蘇詹月香（本院卷第261、257頁）分別成
    立調解，並經各告訴人撤回告訴，有刑事撤回告訴狀在卷可
    查。因公訴意旨認此部分與被告上開論罪科刑之過失致死部
    分有想像競合犯之裁判上一罪關係，爰不另為不受理之諭知
    。 
五、據上論斷，應依刑事訴訟法第273條之1第1項、第299條第1
    項前段，判決如主文。
本案經檢察官蔡奇曉提起公訴，檢察官吳宗達移送併辦，檢察官
陳詠薇、戴連宏、陳昭蓉到庭執行職務。
中　　華　　民　　國　　111 　年　　4 　　月　　28　　日
                  刑事第二庭        法  官  陳怡潔
以上正本證明與原本無異。
如不服本判決應於收受判決後20日內，向本院提出上訴書狀，並
應敘述具體理由。其未敘述上訴理由者，應於上訴期間屆滿後20
日內向本院補提理由書(均須按他造當事人之人數附繕本)「切勿
逕送上級法院」。
告訴人或被害人對於判決如有不服具備理由請求檢察官上訴者，
其上訴期間之計算係以檢察官收受判決正本之日期為準。
中　　華　　民　　國　　111 　年　　4 　　月　　28　　日
                                    書記官  謝儀潔


附錄本案論罪科刑法條：
刑法第276條
因過失致人於死者，處 5 年以下有期徒刑、拘役或 50 萬元以
下罰金。